【裁判字號】    98,交訴,32
【裁判日期】    981225
【裁判案由】    肇事遺棄罪
【裁判全文】
臺灣桃園地方法院刑事判決              98年度交訴字第32號
公  訴  人  臺灣桃園地方法院檢察署檢察官
被      告  丙○○
選任辯護人  蔡宏修律師
上列被告因肇事遺棄罪案件，經檢察官提起公訴（98年度偵字第
8992號）本院判決如下：
    主  文
丙○○犯肇事致人傷害逃逸罪，處有期徒刑柒月。緩刑參年。
    事  實
一、丙○○係職業曳引車司機，為從事駕駛業務之人，於民國98
    年4月11日下午，駕駛車牌號碼678 -KP號營業曳引車（下稱
    「系爭曳引車」），沿桃園縣蘆竹鄉○○路往桃園市方向行
    駛，於同日下午4時55分，途經桃園縣蘆竹鄉○○路2段101
    號旁欲右轉進入長榮貨櫃集散場（下稱「貨櫃場」）時，本
    應注意汽車行駛至無號誌交岔路口轉彎時於未劃分幹、支線
    道者，轉彎車應暫停讓直行車先行，以避免發生危險，而依
    當時情狀並無任何不能注意之情形，竟疏未注意及此而貿然
    轉入，彼時適有甲○○騎乘車牌號碼AV9- 227號重型機車（
    下稱「系爭機車」）同向自其右側駛至，因事出突然煞避不
    及，二車遂發生碰撞，當場造成甲○○人車倒地，致受有傷
    害（業務過失傷害部分業經檢察官另為不起訴處分），詎丙
    ○○駕駛動力交通工具系爭曳引車不慎肇事致甲○○受傷後
    ，竟未留置現場等待警方前往處理，亦未協同配合將甲○○
    送醫，隨即駕駛系爭曳引車進入貨櫃場等候領櫃，嗣經警據
    報前往處理，循線查獲始悉上情。
二、案經桃園縣政府警察局蘆竹分局報告臺灣桃園地方法院檢察
    署檢察官偵查起訴。
    理  由
一、本案認定犯罪事實所引用之下列供述及非供述證據，均經本
    院依法踐行調查證據程序，檢察官及被告、辯護人於言詞辯
    論終結前均不爭執各該證據之證據能力，且亦查無依法應排
    除其證據能力之情形，是該等證據之證據能力均無疑義，合
    先敘明。
二、被告丙○○固不否認甲○○因伊駕駛系爭曳引車肇事而受有
    傷害之事實，惟矢口否認有何肇事逃逸犯行，辯稱：伊駕車
    肇事當時，車內放冷氣，故車窗關上聽不到外面的聲音，當
    時系爭曳引車是空板，地形不平，壓過甲○○機車的聲音跟
    空板跳動的感覺差不多；且碰撞位置為死角，後照鏡看不到
    ，伊就甲○○騎乘機車遭伊撞傷之事並不知情，故未停車察
    看，並非駕車逃逸云云。經查：
  (一)前揭肇事過程，業據證人甲○○於警詢及審理中證述綦詳，
    略以：伊於犯罪事實欄所載之時、地騎乘系爭機車，伊行駛
    外側車道，被告之系爭曳引車車頭已經右偏，欲進入貨櫃場
    時，始忽然打右轉方向燈，致伊不及煞車，碰撞到系爭曳引
    車車頭與板架中間的護欄，該護欄有勾子，伊的包包就被勾
    住，系爭機車就跟系爭曳引車併靠在一起，被往右帶，當時
    伊還騎在機車上，想從機車上掙扎跳下來，不久即跌落機車
    ，被捲到系爭曳引車車底，伊剛好從兩個輪胎的中間穿過，
    並有看到伊所騎乘機車被系爭曳引車後輪胎輾過等語（見偵
    卷第13-14 頁、本院98年12月15日審判筆錄），並有道路交
    通事故現場圖、道路交通事故調查報告表(一)、(二)、現場照片
    16幀，及現場圖與照片所示之刮地痕、掉落之機車碎片等在
    卷可稽，復有證人甲○○之敏盛綜合醫院診斷證明書在卷可
    佐，證人甲○○確實因被告駕駛系爭曳引車肇事而受有傷害
    ，事證明確，洵堪認定。
  (二)被告雖以上開情詞置辯，惟被告自承要右轉進入貨櫃場時，
    有看後照鏡，且看時就慢慢減速了（見本院98年12月15日審
    判筆錄第3 頁），觀諸新南路右彎進入貨櫃場之入口路燈桿
    至系爭機車倒地處（即現場圖之B 車），距離有30.8公尺，
    且刮地痕亦長達6.4 公尺，被告既車速不快，本案車禍又屬
    於碰撞後拖行、碾壓之情形，並非單純定點、瞬間的擦撞，
    固毋論被告是否因車窗緊閉而未聽到外面的聲音，依系爭曳
    引車之進場路線，需車頭先偏左再偏右，始能駛入貨櫃場之
    編號車道一節，既經被告陳明，亦與上開現場照片及被告庭
    呈之事後拍攝照片相符，且有證人即貨櫃場值班主任乙○○
    在審理中結證稱：「要進大門有一點點彎度，要斜斜的進來
    ，無法直的進來，要先往左挪角度再往右」等語足資參照，
    則系爭曳引車與系爭機車最初碰撞之後，旋即發生拖行之情
    ，以當時被告之車速，及刮地痕之長度、清晰可見之程度，
    系爭曳引車往前行駛之過程中，尤其必須兩次大角度轉向進
    場，依經驗法則，拖行系爭機車勢必會對系爭曳引車前進或
    轉向產生阻力或妨礙，被告亦不可能完全察覺不出此種異狀
    ；何況系爭曳引車右後輪碾壓過系爭機車後座，由上開現場
    照片可知，機車倒地所形成的障礙物高凸，其高度或大小均
    十分顯著，被告駕車輾過，其車身震盪顛簸之情形，絕對與
    碾壓過鐵板之情形迥異，且系爭曳引車僅右後輪單輪輾過系
    爭機車，斯時板架應有產生劇烈跳動，以被告係職業曳引車
    司機，經常出入貨櫃場，對場內路況知之甚詳，碾壓位置是
    否舖設有鐵板、車輪係碾壓過鐵板抑或其他異物，必然有充
    足經驗得以分辨，是被告諉為不知情，辯稱以為壓過鐵板，
    洵難採信。
  (三)再觀諸道路交通事故調查報告表(一)記載：「路面無缺陷、無
    障礙物」，上開現場照片及被告庭呈之事後拍攝照片亦顯示
    現場路面平坦，並無坑洞或高低不平之障礙物，復無跳動路
    面或減速標線，足認並無其他路面因素，會造成車輛震盪顛
    簸而使被告誤認；且依現場圖、上開現場照片及證人即承辦
    警員林泰宏於審理中之結證，可知地磅設置位置與系爭機車
    倒地處（即現場圖之B 車）相隔仍遠，被告不可能誤認右後
    輪所輾過者為地磅，況右後輪壓過地磅的前提，必須系爭曳
    引車已經駛入貨櫃場設有數字號碼標誌之車道內，但無論依
    系爭曳引車板架後輪至車頭輪胎之距離（證人乙○○結證稱
    約12.5公尺，即1 個貨櫃的長度），或前後輪延伸之直線所
    呈現之角度（證人林泰宏結證稱前後輪延伸的直線不可能進
    到貨櫃場，一定要挪角度才能進入），均可明系爭曳引車之
    右後輪位置在系爭機車倒地處時，系爭曳引車尚未進入貨櫃
    場，加以地磅凸出地面的高度，不可能達到機車倒地所形成
    的障礙物高度，是本案犯罪事證已臻明確，被告所辯均不足
    採信，犯行堪予認定。
三、按刑法第185 條之4 規定駕駛動力交通工具肇事致人死傷而
    逃逸罪，其立法目的，乃為維護交通、增進行車安全，促使
    當事人於事故發生時，能對被害人即時救護，減少死傷，以
    保護他人權益並維護社會秩序。又其立法精神在於交通事故
    一旦發生，且發生人員傷亡之情況，不論是撞人或被撞，或
    是因其他事故而造成死傷，只要是在駕駛動力交通工具過程
    內所發生者，參與此整個事故過程之當事人皆應協助防止死
    傷之擴大，蓋如駕駛人於事故發生後，隨即駕車逃離現場，
    不僅使肇事責任認定困難，更可能使受傷之人喪失生命或求
    償無門。且刑法第185 條之4 具有遺棄罪之性質，乃參照刑
    法第294 條第1 項之刑度增設，第185 條之4 之救護義務不
    以汽車駕駛人因故意或過失肇事致人傷亡為必要，只要其為
    該交通事故之現場當事人，則對事故現場之傷亡人員皆有救
    護之義務，此即為本條與第294 條第1 項之區別所在。因此
    ，本條所欲規範者乃當事人因交通事故發生（不論其有無故
    意或過失）致人受傷於不顧而逃逸行為，即成立本罪（最高
    法院92年度臺上字第4552號、97年度臺上字第4456號判決參
    照）。故核被告所為，係犯刑法第185 條之4 肇事致人受傷
    逃逸罪。爰審酌被告之過失程度、被害人所受傷害程度、被
    告已與被害人達成和解並已賠償45萬元，此有被害人撤回告
    訴狀在卷可稽（見審查卷第28頁），及犯後猶否認犯行等一
    切情狀，量處如主文所示之刑，以示懲儆。末查，被告前雖
    曾故意犯罪受有期徒刑以上之宣告，然執行完畢後，5 年以
    內未曾因故意犯罪受有期徒刑以上之宣告，此有臺灣高等法
    院被告前案紀錄表1 份在卷可索，其因一時失慮，致罹刑章
    ，既已與被害人達成調解，認被告經此科刑後，應足資警惕
    ，信無再犯之虞，本院綜核其一切情狀，因認其所受刑之宣
    告以暫不執行為適當，故併諭知緩刑3 年，以啟自新。
據上論斷，應依刑事訴訟法第299 條第1 項前段，刑法第185 條
之4 、第74條第1 項第2 款，判決如主文。
本案經檢察官楊凱真到庭執行職務。
中    華    民    國    98    年    12    月    25    日
                  交通法庭審判長法  官  蕭世昌
                                法  官  蔡世芳
                                法  官  毛松廷
以上正本證明與原本無異。
如不服本判決應於收受判決後10日內向本院提出上訴書狀，並應
敘述具體理由。其未敘述上訴理由者，應於上訴期間屆滿後20日
內向本院補提理由書( 均須按他造當事人之人數附繕本) 「切勿
逕送上級法院」。
                                書記官  陳恩如
中    華    民    國    98    年    12    月    25    日
附錄本判決論罪科刑之法條：
中華民國刑法第185條之4
（肇事遺棄罪）
駕駛動力交通工具肇事，致人死傷而逃逸者，處 6 月以上 5 年
以下有期徒刑。

司法院資訊處製作；財團法人民間司法改革基金會備份。
